【裁判字號】    97,裁,3347
【裁判日期】    970627
【裁判案由】    請求發還土地
【裁判全文】
最  高  行  政  法  院  裁  定
                                      97年度裁字第3347號
再 審原 告    甲○○
              乙○○
              丙○○
              丁○○
              戊○
              己○○
              楊王秀珠
              庚○○
共      同
訴訟代理人    徐原本  律師
再 審被 告    臺北縣新莊地政事務所
代  表  人    辛○○
上列當事人間請求發還土地事件，再審原告對於中華民國96年1
月11日本院96年度判字第27號判決，提起再審之訴，本院裁定如
下：
    主  文
再審之訴駁回。
再審訴訟費用由再審原告連帶負擔。
    理  由
一、按提起再審之訴，應依行政訴訟法第277條第1項第4款之規
    定表明再審理由，此為必須具備之程式。所謂表明再審理由
    ，必須指明確定判決有如何合於法定再審事由之具體情事，
    始為相當。倘僅泛言有何條款之再審事由，而無具體情事者
    ，尚難謂已合法表明再審理由。如未表明再審理由，法院無
    庸命其補正。
二、本件再審原告主張本院96年度判字第27號確定判決有行政訴
    訟法第273條第1項第1款所定事由，對之提起再審之訴，其
    再審意旨略以：本件登記錯誤之更正，應不妨害原登記之同
    一性，且再審原告自始至終均主張本件係聲請更正登記錯誤
    ，屬公權之爭議，臺北高等行政法院93年度訴字第1278號判
    決(下稱原審判決)竟認再審原告主張當初僅有四分之一移轉
    而非全部「買上」移轉，顯已對登記所示法律關係有所爭執
    ，既屬私權之爭執，應循民事訴訟途徑處理。原審判決所為
    之判斷與論理及經驗法則有違，而行政法院於權限之有無辨
    別不當，當屬適用法規顯有錯誤。且原審判決如認本件不屬
    行政法院之權限，亦應依行政訴訟法第107條第1項第1款之
    規定，以裁定駁回再審原告之訴，而竟以判決駁回，亦屬適
    用法規顯有錯誤等語。經核其所提行政訴訟再審狀所表明之
    再審理由，無非說明其對於原審判決不服之理由，而對於本
    院上開確定判決究有如何合於行政訴訟法第273條第1項第1
    款規定之具體情事，則未據敘明。依上開規定及說明，其再
    審之訴自非合法。又本院上開確定判決於理由欄四(三)３已
    說明「本件原判決(即原審判決)係以上訴人(即再審原告)請
    求登記之事項係屬公法爭議，爰自實體上駁回上訴人於原審
    之訴，而未認本件登記更正申請事件係屬私權爭執，自無以
    裁定駁回其訴之理。至原判決理由欄關於上訴人主張之法律
    關係涉及私權之爭執，應由民事法院解決之記載，乃指上訴
    人主張其為系爭土地所有權人，而土地登記簿竟記載所有權
    人為中華民國之爭執，係屬私權爭執而言，亦無不合。」則
    再審原告指摘原審判決認定本件請求登記之事項屬私權爭執
    云云，容有誤解，附此敘明。
三、據上論結，本件再審之訴為不合法。依行政訴訟法第278條
    第1項、第104條、民事訴訟法第95條、第85條第2項，裁定
    如主文。
中    華    民    國    97    年    6     月    27    日
                    最高行政法院第三庭
                        審判長法官  黃  璽  君
                              法官  林  茂  權
                              法官  鄭  忠  仁
                              法官  黃  本  仁
                              法官  吳  東  都
以  上  正  本  證  明  與  原  本  無  異
中    華    民    國    97    年    6     月    30    日
                              書記官  王  福  瀛


司法院資訊處製作；財團法人民間司法改革基金會備份。
